【裁判字號】    89,訴,585
【裁判日期】    900417
【裁判案由】    業務過失致死等
【裁判全文】
臺灣桃園地方法院刑事判決                          八十九年度訴字第五八五號
    公  訴  人  臺灣桃園地方法院檢察署檢察官
    被      告  丙○○
右列被告因業務過失致死等案件，經檢察官提起公訴（八十九年度偵字第九五七號）
，本院判決如左：
    主      文
丙○○從事業務之人，因業務上之過失致人於死，處有期徒刑柒月。緩刑貳年。
    事      實
一、緣台灣鐵路管理局將基隆至通霄間電訊系統新設工程（含佈纜部份）交由台通電
    線電纜股份有限公司（下稱台通公司）承攬，台通公司再將其中桃園至楊梅間、
    新竹至竹南間土木工程部份交由光纖工程行承作。丙○○則為光纖工程行負責人
    ，係從事土木工程業務之人，自民國八十八年六月二日起，僱用顏珠擔任上開承
    作工程雜工。丙○○乃勞工安全衛生法第二條第二項所規定之雇主，勞工安全衛
    生法第五條第一項第五款、勞工安全衛生設施規則第一百四十三條及第一百四十
    四條規定，對於乘載勞工之軌道台車應設置防止人員摔落之防護設施，又對於行
    駛於軌道之車輛，其車輛與車輛之連結，應有確實之連接裝置。詎丙○○竟疏未
    注意，而不依規定設置，而於八十八年七月七日凌晨一時五分許，率顏珠等八名
    工人從事楊梅至埔心間水泥線槽佈放時，在未設置防止人員摔落之扶手等防護設
    施及末注意使台車與拖車頭有確實之連接裝置情形下，仍令工人乘座由拖車頭連
    結之平台車自埔心幸福平交道載運線槽下行，致在西正線號誌機（七六公里七四
    ０公尺處）台車與拖車頭連接座剝落，而在坡度千分之三點五至十點五之軌道上
    快速滑行出軌倒地，導致工人顏珠被台車及水泥線槽壓傷，胸腹部出血性休克死
    亡。
二、案經臺灣桃園地方法院檢察署檢察官據報相驗後自動檢舉偵查起訴。
        理    由
一、訊據被告丙○○對於右揭犯行坦承不諱，核與證人即同時在現埸工作之丁○○、
    乙○○、許陳金英、黃木高、楊俊智、廖寶重等人證述情節相符，另證人即台灣
    鐵路管理局警員甲○○亦於本院審理時到庭證稱「事後我們有到現場查證發現被
    告沒有使用合法的台車，運載勞工，台車應向鐵路局承租，但他們使用設備不合
自己所有的台車，當時三節台車共座了六位勞工，明顯超過該種台車所能承載的
    重量，被告不當使用該種台車。」等語，及被告於同次庭訊時亦承稱「因車子與
    車子之間的聯節，可能當時經過下坡路段，速度過快，台車忽然斷掉」、「確因
    來不及向鐵路局申請台車，一時疏忽才發生不幸」等語（均見本院九十年四月二
    日審判筆錄），足認被告確有疏失無誤，並有現場照片多張、臺灣省政府勞工處
    北區勞工檢查所職業災害檢查報告書及函各一份附卷可稽，被害人顏珠確係因上
    開事故不治死亡，亦經檢察官督同檢驗員相驗屬實，製有勘驗筆錄、相驗屍體證
    明書、驗斷書在卷可憑，本件事證已臻明確，被告犯行洵堪認定。
二、按雇主對於防止有墜落、崩塌等之虞之工作場所，應有符合主管機關所規定標準
    之必要安全衛生設備，且雇主對於行駛於軌道之車輛，其車輛與車輛之連結，應
    有確實之連接裝置，及對於乘載勞工之軌道台車應設置防止人員捽落之防護設施
    ，此有勞工安全衛生法第五條第一項第五款、勞工安全衛生設施規則第一百四十
    四條、第一百四十三條分別定有明文。被告違反勞工安全衛生法第五條第一項第
    五款之規定，致生同法第二十八條第二項第一款之死亡職業災害者，應依同法第
    三十一條第一項未設置安全衛生設施致生職業災害罪及刑法第二百七十六條第二
    項之業務上過失致死罪。被告一行為觸犯雇主未設置安全設施致生職業災害罪、
    業務上過失致死罪二罪名，為想像競合犯，應依刑法第五十五條規定，從一重之
    業務上過失致死罪論處。爰審酌被告品行、過失程度、犯罪所生之危害及犯罪後
    之態度尚佳等一切情狀，量處如主文所示之刑。末查，被告前曾於七十八年間因
    傷害案件經法院判處有期徒刑二月確定，於七十八年十月二日執行完畢，此有臺
    灣桃園地方法院檢察署刑案資料查註紀錄表一紙在卷可稽，其於有期徒刑之執行
    完畢後五年內未再犯有期徒刑以上之罪，其經此偵審程序及刑之宣告，且事後已
    與被害人家屬達成民事上和解，應知警惕而無再犯之虞，其所宣告之刑，本院認
    以暫不執行為適當，併予宣告緩刑二年，以勵自新。
據上論斷，應依刑事訴訟法第二百九十九條第一項前段，勞工安全衛生法第三十一條
第一項，刑法第十一條前段、第二百七十六條第二項、第五十五條、第七十四條第二
款，罰金罰鍰提高標準條例第一條前段，判決如主文。
本案經檢察官何嘉仁到庭執行職務
中      華      民      國  九十    年    四      月      十七  日
                                臺灣桃園地方法院刑事第六庭
                                      法  官  孫惠琳
右正本證明與原本無異。
如不服本判決，應於判決送達後十日內向本院提出上訴狀( 應附繕本 )，上訴於
臺灣高等法院。
                                      書記官  江世亨
中        華        民        國   九十   年   四   月    十八    日
附論罪科刑依據之法條：
勞工安全衛生法第卅一條第一項：違反第五條第一項或第八條第一項之規定，致發
                              生第廿八條第二項第一款之職業災害者，處三年
                              以下有期徒刑、拘役或科或併科新台幣十五萬元
                              以下罰金。
刑法第二百七十六條第二項：從事業務之人，因業務上之過失犯前項之罪者，處五
                          年以下有期徒刑或拘役，得併科三千元以下罰金。


司法院資訊處製作；財團法人民間司法改革基金會備份。
